【裁判字號】    94,上更(二),328
【裁判日期】    950303
【裁判案由】    違反毒品危害防制條例
【裁判全文】
臺灣高等法院高雄分院刑事判決     94年度上更(二)字第328號
上  訴  人
即  被  告  乙○○
上  訴  人
即  被  告  甲○○
上二人共同
選任辯護人  柳聰賢 律師
上列上訴人因違反毒品危害防制條例案件，不服臺灣屏東地方法
院89年度訴字第482 號中華民國89年11月30日第一審判決（起訴
案號：臺灣屏東地方法院檢察署89年度偵字第4137號、第4856號
，89年度毒偵字第1545號），提起上訴，判決後，經最高法院第
二次發回更審，本院判決如下：
    主  文
原判決關於乙○○販賣第一級毒品及定執行刑部分，暨關於甲○
○部分，均撤銷。
乙○○連續販賣第一級毒品，累犯，處有期徒刑拾年捌月，褫奪
公權伍年。扣案第一級毒品海洛因粉末（合計淨重拾點貳壹公
克）沒收銷毀之；扣案海洛因粉末之外包裝（合計重點柒柒公
克）、空夾鏈袋壹包，均沒收；未扣案販賣第一級毒品所得新臺
幣壹萬玖仟元沒收，如全部或一部不能沒收時，以其財產抵償之
。
甲○○無罪。
    事  實
一、乙○○前於民國86年間因違反麻醉藥品管理條例案件，經臺
    灣屏東地方法院判處有期徒刑7 月確定，於87年2 月23日執
    行完畢。猶不知警惕，明知海洛因業經公告列為第一級毒品
    ，不得非法持有、販賣，竟基於販賣第一級毒品海洛因牟利
    之概括犯意，以其所持用之0000000000號、0000000000號、
    0000000000號行動電話為聯絡販賣毒品之工具，而自89年6
    月22日下午10時許起至同年7 月11日上午10許止，連續在屏
    東縣潮州鎮○○路「大潮州檳榔城」停車場，以每小包第一
    級毒品海洛因（約1.5 公克）新臺幣（下同）3,000 元至4,
    000 元不等之價格，販賣第一級毒品海洛因予當時為男女朋
    友關係之蘇文章、陳素惠計6 次（前5 次每次3,000 元，最
    後一次4,000 元；日期分別為89年6 月22日、6 月27日、7
    月3 日、7 月9 日、7 月10日、7 月11日），所得價款為1
    萬9,000 元；其交易方式為先由蘇文章或陳素惠以屏東縣潮
    州鎮○○路100 號前之0000000 號公共電話、聯興路與自強
    路口之0000000 號公共電話，與乙○○上開持用之行動電話
    聯繫後，蘇文章或陳素惠再前往上開「大潮州檳榔城」停車
    場，將購買第一級毒品海洛因之價款交付乙○○，乙○○隨
    即走入上開「大潮州檳榔城」內，拿取第一級毒品海洛因，
    再返回上開停車場，將該已用衛生紙或香煙盒包裝之第一級
    毒品海洛因丟在地上，或直接交予陳素惠、蘇文章之方式，
    而完成交易。嗣於89年7 月14日上午0 時20分許，蘇文章、
    陳素惠在屏東縣潮州鎮○○路225 號「新天地理容院」內為
    警查獲施用第一級毒品海洛因犯行，經警依其等所為向乙○
    ○、蘇益權購買毒品之供述，於同日上午10時許，逕行搜索
    屏東縣竹田鄉○○路62之3 號蘇益權住處，而於同日中12時
    20分許，適乙○○與甲○○（另為無罪之判決，詳如後述）
    前往上開洲同路62之3 號處，乙○○因見員警在場，乃將其
    手持之黑色皮包丟至門邊，經警逕行逮捕乙○○，並自該黑
    色皮包內扣得乙○○所有供販賣用之第一級毒品海洛因粉末
    9 包（合計淨重13.21 公克，合計空包裝重3.77公克）、預
    備供販賣第一級毒品海洛因分裝用之空夾鏈袋1 包；而屏東
    縣警察局屏東分局亦將上開逕行搜索、拘提結果，於同日（
    89年7 月14日）陳報臺灣屏東地方法院檢察署，經該署檢察
    官批示「已悉」及簽發拘票。
二、案經屏東縣警察局屏東分局報請臺灣屏東地方法院檢察署檢
    察官偵查起訴。
    理  由
壹、程序方面─
  一上訴人即被告乙○○、甲○○（以下簡稱被告乙○○、被告
    甲○○）及選任辯護人均爭執證人陳素惠、蘇文章於警詢、
    偵訊陳述之證據能力。惟本院審酌：陳素惠、蘇文章業於
    原審、本院前審均以證人身分具結作證，並接受交互詰問，
    對被告乙○○、甲○○行使對質、詰問之權利並未剝奪；
    陳素惠、蘇文章於警詢、偵訊中之陳述，未經被告乙○○、
    甲○○之詰問，此乃偵查階段（含警察機關調查階段）本無
    詰問程序之制度設計使然，且陳素惠、蘇文章接受警詢、偵
    訊詢（訊）問之時間，均在92年9 月1 日刑事訴訟法新制實
    施前，其等之陳述，並經原審、本院上訴審已依法定程序為
    調查，並予被告乙○○、甲○○辯論之機會；復參酌陳素
    惠、蘇文章於本院上訴審，均翻異前詞，否認曾向被告乙○
    ○購買第一級毒品海洛因，已與警詢所陳不同，而依陳素惠
    、蘇文章警詢陳述作成之情況（就其等施用毒品犯行均坦承
    不諱，僅係就其等取得毒品之來源為陳述），員警並無違反
    其等意志而製作警詢筆錄之必要，自具可信之特別情況，並
    為證明本件犯罪事實存否所必要。是本院認依刑事訴訟法施
    行法第7 條之3 規定，陳素惠、蘇文章於警詢、偵查之陳述
    ，均具證據能力（至於其等前後陳述或有不同，則屬證明力
    之問題）。
  二被告乙○○、甲○○及選任辯護人另認證人陳素惠於原審之
    陳述係屬傳聞證據，而爭執陳素惠於原審陳述之證據能力。
    惟陳素惠於原審亦證稱：「最後一次是7 月13日晚上伊男朋
    友去乙○○的住處買海洛因，伊當時沒有去」等語（見原審
    卷第67頁），並非證述其聽聞自何人傳述蘇文章於上開日期
    有向被告乙○○購買第一級毒品海洛因之行為，而係證述其
    親身經歷之事實（蘇文章於89年7 月13日要去向被告乙○○
    購買第一級毒品海洛因），自與傳聞證據無涉，被告乙○○
    、甲○○及選任辯護人就此自有誤會，併此說明。
  三陳素惠、蘇文章因施用毒品案件，為警於89年7 月14日上午
    0 時20分許，在屏東縣潮州鎮○○路225 號「新天地理容院
    」內查獲；再經警依其等所為向乙○○、蘇益權購買毒品之
    供述，於同日上午10時許，逕行搜索屏東縣竹田鄉○○路62
    之3 號蘇益權住處，至同日中12時20分許，適乙○○前往上
    開洲同路62之3 號處，乙○○因見有員警在場，乃將其手持
    之黑色皮包丟至門邊，經警逕行逮捕乙○○，及在室外之車
    牌號碼D9-2652 號自用小客車內之甲○○；而屏東縣警察局
    屏東分局亦將上開逕行搜索、逕行拘提結果，於同日（89年
    7 月14日）呈報臺灣屏東地方法院檢察署，經該署檢察官批
    示「已悉」及簽發拘票一節；有屏東縣警察局屏東分局89年
    7 月14日逕行拘提犯罪嫌疑人報告、逕行搜索結果報告書在
    卷可憑（見89偵4137號卷第2 、3 頁，以下簡稱偵卷），併
    此說明。
貳、被告乙○○部分─
  一認定犯罪事實所憑證據及理由─
  (一)訊據被告乙○○矢口否認有販賣第一級毒品海洛因犯行，辯
    稱：「伊並未販賣海洛因給蘇文章、陳素惠，因陳素惠曾與
    伊同居，分手後，才因感情因素誣陷伊；扣案海洛因、空夾
    鏈袋均非伊所有」云云。
  (二)經查：
  1.陳素惠、蘇文章向被告乙○○購買第一級毒品海洛因之事實
    ，業據：
  證人陳素惠於警詢、偵訊、原審分別陳（證）稱：「伊是從
    89年6 月中旬起向乙○○購買海洛因；都是撥乙○○的行動
    電話0000000000號聯絡後，在屏東縣潮州鎮○○路『大潮州
    檳榔城』交易」（見屏東縣警察局屏東分局屏警分刑字第16
    40號卷第8 頁、9 頁背面，以下簡稱警卷）、「一開始是伊
    向乙○○買2 次海洛因，後來都是由蘇文章去向乙○○買；
    伊與蘇文章去『大潮州檳榔城』，是要向乙○○買毒品」（
    見偵卷第52、91頁背面）、「有時伊去向乙○○買海洛因，
    有時蘇文章去向乙○○買；交易情形是打完電話聯絡後，如
    果乙○○有貨，快得話，十幾分鐘就交易，慢得話，要一、
    二小時才交易，由伊等先付錢，乙○○再到（大潮州檳榔城
    ）廁所，乙○○從廁所出來後，就將毒品用煙盒或用衛生紙
    包著，直接交給伊等，或丟在地上，伊等再去拿」（見原審
    卷第66、67頁）等語，及證人蘇文章於警詢、偵訊、原審分
    別陳（證）稱：「伊施用的海洛因是向綽號『煌仔』的人購
    買的，乙○○就是『煌仔』；每次購買一小包海洛因，價格
    3,000 元；每次連絡上，都大約半小時至一小時後，至潮州
    鎮○○路『大潮州檳榔攤』向乙○○購買，一手交錢、一手
    交貨；伊到達檳榔攤後先拿錢給乙○○，乙○○就走進檳榔
    攤內，後就用衛生紙包一包丟出來，伊就去撿起來，達成交
    易」（見警卷第12頁）、「伊在潮州地區打公共電話給乙○
    ○的手機0000000000、0000000000、0000000000號，他叫伊
    去『大潮州檳榔攤』的停車場等，一開始他都是親手交給伊
    ，後來較謹慎，就用衛生紙包著丟在地上叫伊自己去撿，一
    次買3,000 元至4,000 元，量約1.5 公克，最後一次是89年
    7 月10日或11日上午10時或11時買了4,000 元；伊是向乙○
    ○買毒品」（見偵卷第51頁背面、92頁）、「因伊沒有行動
    電話，所以都是以公共電話與乙○○聯絡，最常打的是延平
    路超商那邊的公共電話，最後一次是89年7 月11日或12日上
    午10點左右打公共電話與乙○○聯絡的；伊實際交易人是乙
    ○○，伊常使用的公共電話，就是伊帶警察去指認的那2 支
    」（見原審卷第37頁背面、157 頁）等語在卷；又經蘇文章
    引導警員前往其所稱之與被告乙○○聯絡之公共電話，經查
    出該2 具公共電話分別為屏東縣潮州鎮○○路100 號前之00
    00000 號公共電話、聯興路與自強路口之0000000 號公共電
    話，有該地點及公共電話相片4 幀在卷可按（見原審卷第80
    、81頁），而其中0000000 號公共電話：於(1)89年6 月27日
    9 時32分、(2)同年6 月27日10時2 分、(3)同年7 月3 日8 時
    47分有與0000000000號行動電話有通聯紀錄，於(4)同年7 月
    9 日10時4 分、(5)同年7 月10日10時10分與0000000000號行
    動電話有通聯紀錄，而另0000000 號公共電話：於(6)同年6
    月22日23時2 分、(7)同年6 月22日23時3 分與0000000000號
    行動電話有通聯紀錄，於(8)同年6 月27日9 時37分與000000
    0000號行動電話有通聯紀錄，於(9)同年7 月10日9 時2 分、
    (10)同年7 月11日9 時39分、 (11) 同年7 月11日10 時7分與
    0000000000號行動電話有通聯紀錄，有中華電信股份有限公
    司臺灣南區電信分公司屏東營業處89年10月12日屏營字第89
    C0700216號函所附長途通話紀錄在卷可憑（見原審卷第99至
    109 頁），而被告乙○○亦不否認0000000000號、00000000
    00號行動電話為其所持用（見原審卷第14頁）；再者，蘇文
    章確有施用海洛因之習慣，有臺灣屏東地方法院檢察署檢察
    官89年度毒偵字第1534號不起訴處分書在卷可稽（見本院上
    更(一)卷第98頁）。顯見陳素惠、蘇文章自警詢、偵訊至原審
    訊問時，均一再指稱向被告乙○○購買第一級毒品海洛因施
    用，並非無據。
  陳素惠、蘇文章就其等向被告乙○○購買第一級毒品海洛因
    之起迄時間、次數、價格，雖陳素惠於二次警詢、原審分別
    陳（證）稱：「伊從89年6 月中旬開始施用毒品，自89年6
    月中旬起共買7 、8 次，每次4,000 元，最後一次是89年7
    月13日11時左右」、「89年5 月起，每次4,000 元」（警卷
    第7 頁背面、8 、9 頁背面）、「最後一次和乙○○交易毒
    品是89年7 月13日晚上，蘇文章去乙○○住處買」（見原審
    卷第67頁）；蘇文章於二次警詢、偵訊則分別陳稱：「從89
    年5 月初開始向乙○○購買毒品，最後一次是89年7 月13日
    上午10時買的」、「每3 、4 天買一次，最後一次是89年7
    月12日上午10時，在潮州鎮○○路與中正路超商前以公共電
    話撥乙○○行動電話買毒品」（見警卷第12頁背面、16頁）
    、「89年5 月初開始向乙○○買」（見偵卷第52頁）等語。
    惟陳素惠就向被告乙○○購買第一級毒品海洛因之起（89年
    5 月或89年6 月中旬）訖（89年7 月13日11時許或89年7 月
    13日晚間，實則陳素惠於89年9 月21日原審訊問時已證稱：
    「89年7 月13日蘇文章係向蘇益權購買毒品」｛見原審卷第
    68 頁 ｝）時間，蘇文章就最後一次向被告乙○○購買第一
    級毒品海洛因之時間（89年7 月13日上午10時許或89年7 月
    12日上午10時許），其等本身前後所供並不一致，陳素惠與
    蘇文章就向被告乙○○購買第一級毒品海洛因之價格（4,00
    0 元或3,000 元，最後一次4,000 元），亦有不符，然其等
    陳（證）稱向被告乙○○購買第一級毒品海洛因之事實則無
    以異。是本院參酌上開所述11筆通聯紀錄，其中編號(1)與
    (2)與(8)，(3)，(4)，(5)與(9)，(6)與(7)，(10)與 (11) ，分別顯示
    6 個不同日期，而同一日期有二次以上通聯紀錄者，前後相
    差時間均在1 分鐘至1 小時8 分鐘之內，應可認各該同日多
    次通聯係為同次購買第一級毒品海洛因而聯絡，而上開可查
    之6 個日期通聯紀錄中最早之日期為89年6 月22日，恰與陳
    素惠於第一次警詢陳稱：「自89年6 月中旬開始向乙○○購
    買海洛因7 、8 次」等語、蘇文章於偵訊陳稱：「最後一次
    是89年7 月10日或11日上午10時或11時買了4,000 元」等語
    大致相符，應以上開通聯紀錄所顯示之日期，認被告乙○○
    計販賣第一級毒品海洛因予陳素惠、蘇文章6 次（日期分別
    為89年6 月22日、6 月27日、7 月3 日、7 月9 日、7 月10
    日、7 月11日）；而價格則以最有利於被告乙○○之計算（
    即依蘇文章所陳，每次3,000 元，最後一次4,000 元），認
    前5 次每次3,000 元，第6 次為4,000 元，合計被告乙○○
    販賣第一級毒品海洛因所得為1 萬9,000 元。
  被告乙○○固一再辯稱：「係因與陳素惠有感情因素，陳素
    惠始為誣陷」等語，於原審並舉證人賴潘秀盆、張德謀、廖
    國銘、潘秋玲、李寶琴為證，以證明其與陳素惠為同居男女
    朋友關係，廖國銘並曾證稱：「今年（89）6 月陳素惠有去
    找乙○○借錢，二人吵得很兇，陳素惠有說要讓乙○○好看
    」等語（見原審卷第132 頁），而陳素惠於本院上訴審亦附
    合被告乙○○之說詞，而證稱：「因當時伊和乙○○有感情
    糾紛，伊看到乙○○和甲○○在一起，所以吃醋，故意要咬
    他販賣毒品」等語（見本院上訴卷第108 頁），蘇文章則於
    本院上訴審翻異前詞，證稱：「伊是和乙○○一起買海洛因
    ，有二次交錢給乙○○託他去買，第一次1 萬元，第2 次5,
    000 元；伊有打二次行動電話，託乙○○買海洛因；伊是和
    乙○○一起買海洛因，有二次交錢」等語（見本院上訴卷第
    46、109 頁）。惟陳素惠、蘇文章歷經警詢、偵訊至原審審
    理，均一再指陳被告乙○○有販賣第一級毒品海洛因之行為
    ，並自其等所稱以公共電話撥打被告乙○○持用之行動電話
    之聯絡方式，確實查出有該等通聯紀錄，業如前述，復確自
    被告乙○○持有之黑色皮包內扣得第一級毒品海洛因粉末9
    包（詳如後述），則陳素惠、蘇文章上開翻異前詞之證述，
    是否可信，已非無疑；且曾為同居男女朋友關係，後因故分
    手，即會因此指訴對方有販毒行為，本即屬罕見並違反常理
    ，非為事理所當然，而依廖國銘上開證述，若被告乙○○與
    陳素惠確曾有爭執，亦係因借款不遂而引起，與男女感情之
    事無關；再者，被告乙○○於本院上訴審陳稱：「（法官問
    ：蘇文章說他曾經有打二通電話給你，託你買海洛因，有沒
    有此事？）沒有這回事」等語（見本院上訴卷第110 頁），
    更可見蘇文章於本院上訴審之證述不可信。是應認被告乙○
    ○上開因感情因素，致陳素惠挾怨報復之辯解，及陳素惠、
    蘇文章上開翻異前詞之證述，均不可信。
  2.本件於89年7 月14日上午10時許，員警逕行搜索屏東縣竹田
    鄉○○路62之3 號蘇益權住處，於同日中12時20分許，適乙
    ○○前往上開洲同路62之3 號處，乙○○因見有員警在場，
    乃將其手持之黑色皮包丟至門邊，經警逕行逮捕乙○○，並
    自該黑色皮包內扣得白色粉末9 包、空夾鏈袋1 包一節。業
    據證人即查獲本件之員警潘福良於偵查、原審分別證稱：「
    當時伊等先行查緝另案被告蘇益權，伊等留在洲同路62之3
    號房內，乙○○自外面邊打電話邊走進來，伊等在門口要請
    他進屋內協助調查，他反抗，並將手上小皮包丟在一旁，持
    續反抗，伊等把他控制拉進屋內，查看該小皮包，發現內有
    海洛因及安非他命，都是以夾鏈袋分裝成數小包」（見偵卷
    第102 頁）、「當時伊等看到乙○○來時，就藏在門後，乙
    ○○一出現，伊等就捉他要他請他進去，他就反抗，那時他
    手上拿著一個包包，反抗中，乙○○就將包包丟在旁邊並用
    腳踢開，伊等將他制服後再去看那個包包，結果裡面都是毒
    品；確實那包包是乙○○丟的」（見原審卷第174 頁）等語
    明確；且扣案白色粉末9 包，經送法務部調查局鑑驗結果，
    確含有海洛因成分（合計淨重13.21 公克，合計空包裝重3.
    77公克，純度14.48%，純質淨重1.91公克），有該局89年8
    月17日編號000000000 號鑑定通知書1 紙在卷可按（見偵卷
    第111 頁）；復自該黑色皮包內扣得空夾鏈袋1 包（見警卷
    第2 頁第1 行）。足認被告乙○○於為警查獲時，確實持有
    黑色皮包1 只，而其內有第一級毒品海洛因粉末9 包、空夾
    鏈袋1 包無訛。至於證人潘福良於原審另證稱：「伊等是直
    接到蘇益權那邊進行搜索，伊有在他家一個女子身上搜到海
    洛因，伊是去搜索時，乙○○剛好來蘇益權家，和一個叫甲
    ○○的女子同來」等語（見原審卷第174 頁），對照其上開
    於偵訊、原審之證述，及被告甲○○自警詢至本院審理中，
    均一再陳稱於被告乙○○為警查獲時，其係坐在車牌號碼D9
    -2562 號自用小客車內，尚未進入蘇益權住處等語（見警卷
    第4 頁背面，89毒偵1545號卷第4 頁背面，本院上更(二)卷第
    67頁），而陳素惠為警查獲時，則自其身上扣得海洛因等物
    （見警卷第7 頁背面），足認潘福良上開所稱「該名女子」
    ，非指被告甲○○無疑，併此說明。
  3.政府為杜絕毒品氾濫，毒害人民甚深，再三宣導教民眾遠離
    毒品、媒體報導既深且廣，對於禁絕毒品之政策，應為民眾
    所熟悉。又政府對於查緝施用、轉讓及販賣毒品無不嚴格執
    行，且販賣毒品罪係重罪，若無利可圖，衡情一般持有毒品
    者，當不致輕易將持有之毒品交付他人。況且，販賣毒品乃
    違法行為，非可公然為之，且有其獨特之販售路線及管道，
    亦無公定之價格，復可任意增減其分裝之數量，而每次買賣
    之價量，亦可能隨時依市場貨源之供需情形、交易雙方之關
    係深淺、資力、對行情之認知、可能風險之評估、查緝是否
    嚴緊，及購買者被查獲時供述購買對象之可能性風險評估等
    諸般事由，而異其標準，非可一概而論，是販賣之利得，誠
    非固定，而縱使販賣之人從價差或量差中牟利方式雖異，其
    意圖營利之非法販賣行為仍屬同一，故除經被告坦承犯行不
    諱或價量俱臻明確外，委難查得實情。是以參諸海洛因屬第
    一級毒品，物稀價昂，政府一向查禁森嚴，且販賣第一級毒
    品海洛因之犯行罪重刑峻，被告乙○○與陳素惠、蘇文章既
    非血緣至親，當無可能甘冒重典而無利得，應認被告乙○○
    確有從中獲利之意圖甚明。
  (三)綜上所述，被告乙○○上開辯解為圖卸刑責之詞，不足採信
    。被告乙○○販賣第一級毒品海洛因犯行，事證已明，洵堪
    認定。
  二論罪及就被告乙○○販賣第一級毒品海洛因及定執行刑部分
    撤銷改判之理由─
  (一)按海洛因係屬第一級毒品，毒品危害防治條例第2 條第2 項
    第1 款定有明文。是核被告乙○○所為，係犯毒品危害防制
    條例第4 條第1 項販賣第一級毒品罪。被告乙○○所為多次
    販賣第一級毒品海洛因行為，時間緊接，所犯構成要件相同
    之罪，顯係基於概括之犯意為之，為連續犯，依刑法第56條
    規定論以一罪。被告乙○○多次持有海洛因之行為，亦係基
    於概括犯意，本應依連續持有規定論以一罪，惟其持有後進
    而販賣，持有之低度行為應分別為販賣之高度行為所吸收，
    不另論以該持有第一級毒品海洛因之罪。又被告乙○○前於
    86年間因違反麻醉藥品管理條例案件，經臺灣屏東地方法院
    判處有期徒刑7 月確定，於87年2 月23日執行完畢，有臺灣
    高等法院被告前案紀錄表在卷可稽，其於有期徒刑執行完畢
    後，5 年內再犯有期徒刑以上之本罪，為累犯，依刑法第47
    條規定，就罰金刑部分加其刑（法定刑為死刑、無期徒刑部
    分不得加重）。至於公訴人認被告乙○○係自89年5 月初某
    日起販賣第一級毒品海洛因予陳素惠、蘇文章云云；惟依上
    開證據，僅能認定被告乙○○係自89年6 月22日起販賣第一
    級毒品海洛因予陳素惠、蘇文章，業如前述，公訴人此部分
    認定自屬不能證明；惟此部分與被告乙○○上開論罪科刑部
    分，公訴人認有連續犯之裁判上一罪關係，爰不另為無罪之
    諭知，併此說明。
  (二)原判決就被告乙○○販賣第一級毒品海洛因部分，予以論罪
    科刑，固非無見。惟：被告甲○○與被告乙○○並無共同
    販賣第一級毒品行為，原判決認被告甲○○與被告乙○○為
    共同正犯；原判決事實欄內未認定被告乙○○販毒所得金
    額及犯行次數，均有可議。被告乙○○提起上訴，否認此部
    分犯罪，雖無理由，惟原判決既有上開違誤之處，自應由本
    院將原判決關於被告乙○○販賣第一級毒品海洛因及定應執
    行刑部分均撤銷改判。
  三就被告乙○○販賣第一級毒品海洛因部分科刑及沒收之理由
  ─
  (一)按毒品危害防制條例制定之目的，係為防制毒品危害，維護
    國民身心健康，而有關販賣第一級毒品罪責部分，則處以死
    刑或無期徒刑之重刑；然若未分別行為人販賣第一級毒品之
    數量、時間、所得，及所造成之危害，一律處以死刑或無期
    徒刑之重刑，自非罰其所當罰刑事政策之目的，亦非為阻絕
    毒害之唯一方法。本件被告乙○○上開販賣第一級毒品犯行
    ，雖應重懲，惟其販賣數量僅約9 公克（1.5 公克x6次）、
    所得1 萬9,000 元，及為警查獲之海洛因純度僅14.48%，苟
    以其犯罪情節與其他查獲販賣毒品之重量達數公斤至數百公
    斤、毒品純度高達80% 、90% 之大盤毒梟，對社會之危害情
    節相比，其惡性尚非重大不赦，若量處所犯該罪之法定本刑
    而科處死刑或無期徒刑，實屬情輕法重，在客觀上尚足以引
    起一般之同情，應有堪資憫恕之處，雖處以法定最低刑無期
    徒刑仍嫌過重，爰依刑法第59條規定減輕其刑，並就罰金刑
    部分，先加後減。
  (二)爰審酌被告乙○○販賣第一級毒品海洛因多次，危害國民健
    康及社會治安，行為後復未坦承犯行，且有前科犯行，素行
    非佳，業如前述，惟販賣所得非多、數量亦非極大，所生危
    害尚輕等一切情狀，量處有期徒刑10年8 月，並依其犯罪之
    性質，認有褫奪公權之必要，併依刑法第37條第2 項規定，
    宣告褫奪公權5 年。
  (三)扣案之第一級毒品海洛因粉末（合計淨重13.21 公克，純度
    14.48%，純質淨重1.91公克），依毒品危害防制條例第18條
    第1 項前段規定宣告沒收銷燬，至於鑑驗耗用之毒品既已滅
    失，自無庸宣告沒收銷燬。又上開扣案海洛因粉末外包裝（
    即空包裝合計重3.77公克），經鑑定機關就其與毒品海洛因
    分別鑑析重量，有上開法務部調查局鑑定通知書可憑，足認
    與毒品並無不可析離之關係，而本件扣案海洛粉末，本需用
    其他物品盛裝，而此種供盛裝用之物品，為毒品危害防制條
    例第19條第1 項所欲規範之供運輸毒品所用之物，復為被告
    乙○○所有，業如前述，則本件外包裝自應另依毒品危害防
    制條例第19條第1 項宣告沒收。又扣案空夾鏈袋1 包，無證
    據證明已供被告乙○○本件犯行所使用，應係預備供販賣第
    一級毒品海洛因分裝之用，復為被告乙○○所有，亦如前述
    ，依刑法第38條第1 項第2 款規定宣告沒收。未扣案被告乙
    ○○販賣第一級毒品海洛因所得1 萬9,000 元，依毒品危害
    防制條例第19條第1 項規定宣告沒收，如全部或一部不能沒
    收時，以被告乙○○之財產抵償之。至於被告乙○○所持用
    之0000000000號、0000000000號、0000000000號行動電話，
    分別為劉臣崇、顏文旭、被告甲○○所申請，有臺灣大哥大
    股份有限公司用戶門號查詢單2 紙在卷可憑（見偵卷第94、
    97頁），亦無證據可認為被告乙○○所有，自不予宣告沒收
    。另扣案第二級毒品甲基安非他命毛重69.9公克、戒指1 只
    、黑色皮包1 個，均與被告乙○○本件犯行無涉，自亦不予
    宣告沒收，均併此敘明。
  四被告乙○○轉讓第一級毒品部分，業經本院前審判處有期徒
    刑1 年5 月，經上訴最高法院駁回確定，附此敘明。
、被告甲○○部分─
  一公訴意旨另以：被告甲○○與被告乙○○共同基於販賣第一
    級毒品海洛因之概括犯意，自89年5 月初某日起至同年7 月
    11日止，在屏東縣潮州鎮「大潮州檳榔城」停車場等地，以
    約1.5 公克海洛因3,000 元至4,000 元之價格，連續多次販
    第一級毒品海洛因予蘇文章及陳素惠二人。而其方式係由蘇
    文章或陳素惠以公用電話撥打乙○○或甲○○所持用之0000
    000000號、0000000000號、0000000000號行動電話聯繫後，
    再由被告甲○○或被告乙○○駕駛銀色歐寶車牌號碼D9-265
    2 號自用小客車至「大潮州檳榔城」停車場等地交貨取款完
    成交易。因認被告甲○○涉有毒品危害防制條例第4條 第1
    項販賣第一級毒品犯嫌。
  二按犯罪事實應依證據認定之，無證據不得認定犯罪事實；被
    告或共犯之自白，不得作為有罪判決之唯一證據，仍應調查
    其他必要之證據，以察其是否與事實相符；不能證明被告犯
    罪者，應諭知無罪之判決，刑事訴訟法第154 條第2 項、第
    156 條第2 項、第301 條第1 項分別定有明文。又事實之認
    定，應憑證據，如未能發現相當之證據，或證據不足以證明
    ，自不能以推測或擬制之方法，為裁判基礎；且認定犯罪事
    實所憑之證據，雖不以直接證據為限，間接證據亦包括在內
    ，然無論直接或間接證據，其為訴訟上之證明，須於通常一
    般之人均不致有所懷疑，而得確信其為真實之程度者，始得
    為有罪之認定，倘其證明尚未達此一程度，而有合理之懷疑
    存在，即無從為有罪之認定（最高法院40年臺上字第86號、
    76年臺上字第4986號判例參照）。
  三本件公訴人認被告涉有販賣第一級毒品海洛因罪嫌，無非以
    ：蘇文章、陳素惠於警訊、偵訊之指述。蘇文章、陳素
    惠於偵訊指述被告甲○○確曾駕駛上開自用小客車至「大潮
    州檳榔城」交易毒品之情節甚詳。潘福良於偵訊結證案發
    之時查獲被告甲○○與被告潘福良，並有第一級毒品海洛因
    粉末扣案為其論據。惟訊據被告甲○○堅決否認有販賣第一
    級毒品海洛因犯行，辯稱：「伊並沒有販賣海洛因，也沒有
    用電話聯絡，查到的毒品，並不是伊帶去的；警察抓乙○○
    時，伊是在蘇益權家外面的車上」等語。
  四經查：
  (一)陳素惠於第一次警詢時，就向何人購買第一級毒品海洛因一
    節，僅陳稱：「伊是向一名潘姓男子購買海洛因，是口卡片
    上的乙○○沒錯」等語（見警卷第8 頁），全未陳述曾向被
    告甲○○或被告乙○○之女友購買海洛因，亦未曾陳述被告
    甲○○曾代送毒品，或被告乙○○之女友曾代送毒品；殆於
    第二次警詢時始陳稱：「（員警問：現在本組內的乙○○及
    甲○○是否就是將毒品賣給妳的人？）就是他二人沒錯」等
    語，然陳素惠於第一次警詢筆錄既未言及曾向被告甲○○購
    買第一級毒品海洛因，何以會於第二次警詢時指認已被查獲
    之被告甲○○即為販賣第一級毒品海洛因之人，已屬有疑，
    復就被告甲○○販賣第一級毒品海洛因之時間、地點無一言
    及，則陳素惠第二次警詢所陳是否可信，已非有疑；且陳素
    惠於89年7 月21日偵訊時仍僅陳稱：「一開始是伊向乙○○
    買2 次海洛因，後來都是由蘇文章去向乙○○買」等語（見
    偵卷第52頁），亦未陳稱向被告甲○○或被告乙○○之女友
    購買第一級毒品海洛因，而於89年8 月3 日偵訊時則陳稱：
    「是甲○○開歐寶銀色車去『大潮州檳榔攤』，伊與蘇文章
    去『大潮州檳榔攤』，是去向乙○○買毒品」等語（見偵卷
    第91頁背面），仍僅稱係向被告乙○○購買毒品，則被告甲
    ○○是否有販賣第一級毒品予陳素惠之行為，更屬有疑；又
    陳素惠於原審訊問時雖有較明確指述被告甲○○有販賣第一
    級毒品行為，惟其於89年9 月21日係證述：「伊打電話給乙
    ○○後，有時是乙○○自己送過來，有時是甲○○送過來，
    有時是他們二人一起送毒品過來」等語（見原審卷第66頁）
    ，於89年10月31日則證稱：「伊向甲○○買毒品只有一次，
    那次電話是乙○○接的，那次只有伊一人去，蘇文章沒有去
    」等語（見原審卷第158 頁），前後亦有不符。是陳素惠前
    後反覆之陳（證）述，是否足以認定被告甲○○有販賣第一
    級毒品海洛因犯行，仍非無疑。
  (二)蘇文章固於警詢、偵訊分別陳稱：「甲○○替乙○○送過約
    4 、5 次毒品給伊；如果乙○○沒有親自送來，就會叫他女
    友甲○○送來」（見警卷第13頁背面、15頁背面）、「乙○
    ○有空時，就自己送貨給伊，如果沒空，就叫甲○○拿過來
    給伊」（見偵卷第52頁）；惟於89年9 月14日原審訊訊時僅
    證稱：「伊是向乙○○購買毒品沒錯，以公共電話和乙○○
    聯絡」等語（見原審卷第35頁背面），並未再指稱曾向被告
    甲○○購買第一級毒品海洛因，甚且於89年10月31日原審問
    時證稱：「伊等實際交易之人是乙○○，但甲○○都會和他
    同車，所以伊等才會說有向甲○○買毒品」等語（見原審卷
    第156 頁背面），則蘇文章於警詢、偵訊之上開陳述，是否
    符於事實，已屬有疑；且依蘇文章上開陳（證）述，對照陳
    素惠上開於第一次警詢、89年7 月21日、8 月3 日偵訊，均
    僅就向被告乙○○購買第一級毒品海洛因為陳述，及被告甲
    ○○與被告乙○○為同居男女朋友關係，業經被告乙○○陳
    明在卷（見偵卷第27頁），則被告甲○○不定時會與被告乙
    ○○同時乘坐在一部自用小客車內，亦屬事理之所常，自不
    得以被告甲○○曾與被告乙○○同時出現在被告乙○○販賣
    毒品之場合，即認被告甲○○亦涉有販賣第一級毒品海洛因
    犯嫌。是蘇文章上開前後不一之陳（證）述，是否足以認定
    被告甲○○有販賣第一級毒品海洛因犯行，自亦有疑。
  (三)本件扣案第一級毒品海洛因粉末9 包為被告乙○○所有，而
    案發當時並未自被告甲○○身上查扣得任何毒品，業如前述
    ；又0000000000號行動電話行動電話雖為被告甲○○所申請
    ，惟實際上是由被告乙○○持用，亦如前述。是自亦難依扣
    案毒品、0000000000號行動電話行動電話申請人為被告甲○
    ○，遽為被告甲○○不利之認定。
  (四)綜上所述，陳素惠、蘇文章上開向被告甲○○購買第一級毒
    品海洛因之陳（證）述，既有上開重大瑕疵可指，且扣案第
    一級毒品海洛因粉末9 包，復與被告甲○○無涉；又檢察官
    所提出之證據及所指出之證明方法，亦未足以說服本院以形
    成被告甲○○有販賣第一級毒品海洛因有罪之心證，被告甲
    ○○之犯罪自屬不能證明。
  四原判決就被告甲○○販賣第一級毒品海洛因部分未予詳察，
    而為被告甲○○有罪之諭知，尚有未洽。被告甲○○上訴意
    旨，指摘原判決諭知有罪判決為不當，請求撤銷改判，為有
    理由，自應由本院將原判決關於被告甲○○部分予以撤銷，
    改為無罪之諭知。
肆、適用之法律─
  一刑事訴訟法第369 條第1 項前段、第364 條、第299 條第1
    項前段、第301 條第1 項。
  二毒品危害防制條例第4 條第1 項、第19條第1 項。
  三刑法第11條前段、第56條、第47條、第37條第2 項、第38條
    第1 項第2 款、第59條。
本案經檢察官姜麗儒到庭執行職務。
中    華    民    國    95    年    3     月    3     日
                  刑事第七庭    審判長法  官  莊飛宗
                                      法  官  黃憲文
                                      法  官  曾逸誠
以上正本證明與原本無異。
如不服本判決應於收受本判決後10日內向本院提出上訴書狀，其
未敘述上訴理由者，並得於提起上訴後10日內向本院補提理由書
狀（均須按他造當事人之人數附繕本）「切勿逕送上級法院」。
中    華    民    國    95    年    3     月    3     日
                                      書記官  黃富美
附錄本判決論罪科刑法條：
毒品危害防制條例第4 條第1 項：
製造、運輸、販賣第一級毒品者，處死刑或無期徒刑；處無期徒
刑者，得併科新臺幣1,000萬元以下罰金。


司法院資訊處製作；財團法人民間司法改革基金會備份。
